臺灣高等法院臺南分院民事判決　九十一年度上字第八○號　Ｊ
　　　上　訴　人　甲　○　○
　　　被上訴人　　保證責任臺南市第三信用合作社
　　　法定代理人　乙　○　○
右當事人間請求給付借款事件，上訴人對於中華民國九十一年三月七日臺灣臺南地方
法院第一審判決（九十一年度訴字第一二一號）提起上訴，本院判決如左：
      主      文
上訴駁回。
第二審訴訟費用由上訴人負擔。
      事      實
甲、上訴人方面：
  一聲明：求為判決：
    (一)原判決廢棄。
    (二)被上訴人在第一審之訴及假執行之聲請均駁回。
  二陳述：除與原判決記載相同者，茲引用之外，補稱：
    (一)本件上訴人甲○○固有於民國八十四年間任薛雪華向被上訴人借款之保證人，
      惟薛雪華向被上訴人借款後，並未依約定自借款之次月按照約定每月攤還部份
      本金而僅繳納利息，被上訴人亦予同意而准其僅付利息而不還部份本金，此一
      事實自被上訴人提出之借款明細表之記載即可證實，而被上訴人對於此一事實
      於原審法院亦予承認。而被上訴人就其與借款人變更償還條件並未通知保證人
      之甲○○，徵求甲○○之同意，依民法第七百五十五條之規定：「就定有期限
      之債務為保證者，如債權人允許債務人延期清償者，保證人除對於其延期已為
      同意外不負保證責任，此項規定凡保證債務均適用之連帶保證債務，不過保證
      人喪失先訴抗辯權仍不失為保證債務之一種，自無排斥上開法條適用之理由」
      （最高法院十九年上字第一五六七號、四十四年台上字第一一八二號判例）。
　　　被上訴人同意債務人薛雪華不必按期償還本金僅繳利息，係同意債務人延期清
　　　償，既未得保證人之上訴人同意，上訴人自已免除保證責任，從而本件被上訴
　　　人對上訴人之請求即非合法。
    (二)被上訴人雖主張並未變更其原借用之期間，並未延期云云。第查，本件上訴人
      所保證之借款，在借款時已明白約定借款後即繳納借款利息及部份母金為被上
      訴人不爭之事實，而主債務人薛雪華於借款後即未依照原約定攤還部份本金（
      長達一年），為被上訴人所不爭執。是則不論被上訴人是否延長主債務人之清
      償日期，其所借本金並未依上訴人保證時之借款金額按月減少，亦即其對於被
      上訴人所負債務金額並未依原約定逐月減少，而致保證人之責任未減輕係明確
      之事實。如被上訴人依其與薛雪華訂定而由上訴人保證之契約意旨要求主債務
      人履行，則本件可能已清償，最少其未償還金額亦已減少，而被上訴人未經保
      證人之上訴人同意即自行減少主債務人薛雪華每月應償還金額，而再向上訴人
      請求，自係違反民法第七百五十五條規定。蓋如依被上訴人所謂雙方之償還期
      間未縮短為未延期清償之依據，則被上訴人於貸款予主債務人後，每期僅收一
      百元或一千元而未變更借款期限，則對於保證人之損害，保證人又如何能防衛
      ？保證人係就主債務人不履行債務時代負履行責任之人，如主債務人任意與貸
      款人成立協議，豈非剝奪保證人之權利並加重其義務？本件如依原約定分期攤
      還利息及本金，則本金已減少而利息亦減少，甚至主債務人亦已清償完畢，由
      斯可知主債務人之變更攤還方式自不能再對保證人請求履行保證義務。
　　(三)尤有進者民法第七百五十五條之規定，與民法債編施行法第三十三條均明白規
　　　定修正之民法第七百三十九條之一規定其前成立之保證亦適用，而原判決竟自
　　　行認定不適用該條規定，其係違背法令至為顯然，且民法第七百三十九條之一
　　　明定：「本節所規定保證人之權利除法律另有規定外不得預先拋棄」，是則不
　　　論上訴人在保證書上如何記載其權利之拋棄，並非有效，是則本件被上訴人之
　　　請求即非有據。
    (四)基上所述，本件原判決以「被上訴人對主債務人薛雪華之債務並未同意延期清
      償，是以上訴人主張免除保證責任為無理由」為被上訴人勝訴判決之理由，即
      屬無據，請廢棄原判決並駁回被上訴人在第一審之訴。
  三證據：援用第一審所提證據。
乙、被上訴人方面：
  一聲明：求為判決駁回上訴。
  二陳述：除與原判決記載相同者，茲引用之外，補稱：
    (一)按保證人依據民法第七百五十五條規定抗辯不負保證責任，應就債權人允許主
      債務人延期清償之事實負舉證責任（最高法院四十八年台上字第二六０號判例
      參照）。查本件借款主債務人薛雪華固於民國八十四年十一月二十八日申請只
      清償利息，而暫緩清償各月份之分期攤還本金，然被上訴人為金融機關，以放
      款收取利息賺取利潤為業務之一，雖因薛雪華之請求，被上訴人曾同意其僅繳
      利息而暫不清償部分之本金，惟此僅係同意其變更繳款（清償）方式（此為金
      融實務上常見之情形，債務人得先繳利息，日後再加重本金之清償額度），至
      於薛雪華所有之上開債務，被上訴人仍限其於借據所載之借款期間終止日即一
      ○四年十一月二十八日前償還，而非同意其得延展清償期至民國一○四年十一
      月二十八日後，此參諸被上訴人已就主債務人薛雪華所有擔保本件借款之不動
      產聲請強制執行，並據以受償部分債務，足見被上訴人對該借款業已行使權利
      ，實不可能有同意主債務人延期清償之情事；準此，被上訴人尚無同意薛雪華
      延期清償本金，從而上訴人既不能明確舉證被上訴人確曾向主債務人為允許延
      期清償本金之意思表示，依法自應負連帶清償本件借款本息之義務。
   (二)末按「就定有期限之債務為保證者，如債權人允許主債務人延期清償時，保證
     人除對於其延期已為同意外，不負保證責任，固為民法第七百五十五條所明定
     。但約定保證人於期間內為保證者，則在此一期間內所發生之債務，如債權人
     允許主債務人延期清償，而所延展之清償期仍在該一定期間內者，保證人自不
     得援引前開法條，而主張不負保證責任」（最高法院五十年台上字第一四七○
     號判例意旨參照）。查主債務人薛雪華向被上訴人借款，並約定於民國一○四
     年十一月二十八日清償；準此，上訴人既就薛雪華上開定有期限（自八十四年
     十一月二十八日至一○四年十一月二十八日）之債務為保證，則本件退步言，
     縱認被上訴人有同意薛雪華延期清償之情事，然所延展之清償期既仍在一定期
     間內者，則參照首開判例意旨，上訴人亦不得援引民法第七百五十五條之規定
     予以抗辯。
  三證據：援用第一審所提證據。
      理      由
一、本件被上訴人起訴主張：訴外人薛雪華於八十四年十一月二十八日向被上訴人擔
    保借款九百九十萬元，約定於一０四年十一月二十八日清償，利息按年息百分之
    九點二五按月計付（嗣調整為年息百分之八點六），遲延履行時除按上開利率計
    息外，逾期六個月內按上開利率百分之十，逾期逾六個月部分按上開利率百分之
    二十計付違約金，上訴人於八十四年十一月二十九日任該借款債務之連帶保證人
    。詎債務人薛雪華屆期不為清償，經伊聲請拍賣抵押物，尚欠本金三百三十四萬
    八千一百五十六元及自九十年八月七日起算之利息、違約金迄未清償，爰本於消
    費借貸及連帶保證之法律關係，求為命上訴人如數給付之判決。
    上訴人則以：本件薛雪華借款後，即未依約定自借款次月起依約定按月攤還部分
    本金，被上訴人變更償還條件同意借款人延期清償，未通知為保證人之上訴人並
    經同意，伊依民法第七百五十五條規定即不負保證責任等語，資為抗辯。
二、被上訴人主張：訴外人薛雪華邀同訴外人鄭春財為連帶保證人，於八十四年十一
    月二十八日向被上訴人借款九百九十萬元，約定於一０四年十一月二十八日清償
    ，利息按年息百分之九點二五計付，按月攤還本息，如遇利率調整時得隨時調整
    ，遲延履行時，除按上開利率計息外，逾期在六個月以內者，按上開利率百分之
    十，逾期超過六個月以上部分，按上開利率百分之二十計付違約金；上訴人並於
    八十四年十一月二十九日書立連帶保證書，就該筆借款願與債務人負連帶償還保
    證責任；嗣本件借款利率經調整為年息百分之八點六。詎債務人未按期清償而喪
    失期限利益，經被上訴人聲請原審法院以九十年執字第一０五四號強制執行事件
    拍賣抵押不動產（即台南市○區○段四二之十、之二五、之四四，及建號一七九
    二、一七四一號建物），僅獲部分清償（即本金五百七十七萬一千五百四十四元
    及至九十年八月六日前之利息及違約金），尚有本金三百三十四萬八千一百五十
    六元及自九十年八月七日起算之利息及違約金迄未獲清償之事實，業據提出擔保
    放款借據、連帶保證書、債務人明細表、放款支出及收入傳票、原審法院強制執
    行金額計算書分配表（均影本）各一份為證，並為上訴人所不爭執，自堪信為真
    實。
三、上訴人抗辯稱：被上訴人同意本件借款之主債務人薛雪華自八十四年十二月二十
    八日起至八十六年十一月二十八日止，及自八十八年四月二十八日起至八十九年
    四月二十八日止期間，不清償本金而僅繳利息，並未徵求上訴人之同意之事實，
    亦為被上訴人所自認（見原審卷第三五頁），亦堪信為真實。
  (一)就被上訴人同意本件借款之主債務人薛雪華自八十四年十二月二十八日起至八十
    六年十一月二十八日止僅繳利息，本金同意延期清償部分：
    被上訴人主張就該部分本金延期清償，主債務人薛雪華係於八十四年十一月二十
    八日申請延期清償，而上訴人係於同月二十九日同意擔任連帶保證人，為上訴人
    所不爭（見原審卷第十九至二十頁），而上訴人於同月二十九日擔任連帶保證人
    時所簽寫之連帶保證書上亦載明「債務人所簽章之借據，因故有遲延付款或請求
    延期時，貴社得酌情允諾，保證人決不因此主張延期免責之抗辯」，有上訴人自
　　認真正之連帶保證書在原審卷可稽（見原審卷第八頁），主債務人在上訴人為保
　　證之前既已提出請求延期清償本金，上訴人所為「決不因此主張延期免責之抗辯
　　」內容之保證書，即非預先拋棄保證人之權利，上訴人援引民法第七百五十五條
　　、第七百三十九條之一規定，主張預先拋棄未經同意之延期清償抗辯而不負保證
　　責任，即無可採。則上訴人對債務人薛雪華對被上訴人所負之本金九百九十萬元
　　，自八十六年十一月前按月清償利息，及自八十六年十二月起至一○四年十一月
　　，每月一期共二百一十六期，於每月二十八日除同前按月清償利息外，並各償還
　　本金四萬五千九百元之借款債務，即仍應負連帶保證責任。
  (二)就被上訴人同意本件借款之主債務人薛雪華自八十八年四月二十八日起至八十九
    年四月二十八日止僅繳利息而同意延期清償本金部分：
    1.按就定有期限之債務為保證者，如債權人允許主債務人延期清償時，保證人除
      對於其延期已為同意外，不負保證責任，民法第七百五十五條定有明文。又此
      關於保證人權利之規定，除法律另有規定外，依民法第七百三十九條之一規定
      ，不得預先拋棄。
    2.經查本件債務人薛雪華之借款債務，其借款金額為九百九十萬元，其自八十六
      年十二月起至一○四年十一月，共二百一十六期月，每月償還本金四萬五千九
      百元，在八十六年十一月之前，債務人薛雪華均僅清償利息，自八十六年十二
      月起至八十八年四月二十八日應給付之利息及本金均已清償，有被上訴人提出
      之放款對帳單在原審卷可稽（見原審卷第二六至二八頁）。惟自其後被上訴人
      同意債務人薛雪華至八十九年四月二十八日止一年間僅繳利息，延期清償本金
      ，未經上訴人同意，如前所述；上訴人雖於八十四年十一月二十九日在連帶保
      證書上載明「債務人所簽章之借據，因故有遲延付款或請求延期時，貴社得酌
      情允諾，保證人決不因此主張延期免責之抗辯」（見原審卷第八頁連帶保證書
      ），惟此有違民法第七百三十九條之一關於保證人權利不得預先拋棄之規定，
      被上訴人不得援引主張。則就自八十八年五月起（就八十八年四月二十八日應
      清償之本金業已繳納，見原審卷第二八頁）至八十九年四月止，共十二期，每
      期四萬五千九百元之本金共計五十五萬零八百元，及因而所衍生增加之利息部
      分，上訴人即不負保證責任。
四、就債務人薛雪華除已按月分期清償及前項未經同意延期外，自八十九年五月起至
    年五月起至一○四年十一月，每月各應償還本金四萬五千九百元，及原約定應給
    付之利息部分：上訴人主張，因被上訴人之同意債務人薛雪華前項債務延期清償
    未經伊同意，伊就其餘之債務亦不負保證責任云云；惟為被上訴人所否認。查：
    1.上訴人對債務人薛雪華對被上訴人所負之本金九百九十萬元，自八十六年十一
      月前按月清償利息，及自八十六年十二月起至一○四年十一月，每月一期共二
      百一十六期，於每月二十八日除同前按月清償利息外，並各償還本金四萬五千
      九百元之借款債務，應負連帶保證責任，如前所述。債務人薛雪華對被上訴人
      之借款債務為『可分』之消費借貸債務，其所負之按月各期應給付義務均屬可
      分，雖就被上訴人同意債務人薛雪華延期清償之自八十八年五月起至八十九年
      四月止十二期，每期四萬五千九百元之本金共計五十五萬零八百元，及因而所
      衍生增加之利息部分，因未經為保證人之上訴人同意而可不負保證責任，如前
      所述。惟其餘自八十九年五月起至一○四年十一月間每月一期共一百八十七期
      ，於每月二十八日各償還本金四萬五千九百元計八百五十六萬八千九百元（即
      借款0000000元－已償還部分四五九○○元×一七－未同意延期部分四
      五九○○×一二＝0000000），及原約定應給付利息部分，被上訴人既
      未同意債務人薛雪華延期清償，又各期債務均係可分，則上訴人何能以被上訴
      人同意債務人薛雪華之前八十八年五月至八十九年四月間本金延期清償，即主
      張此部分亦可同免其保證責任。
    2.上訴人所具之連帶保證書載明：「：：連帶保證：：借款人如後所列（薛雪華
　　　）所簽章之借據，保證人願與債務人負連帶償還保證責任。如債務人對于經其
　　　簽章之借據，不履行其責任或到期不償還清楚者，對所提供之擔保品處分所得
　　　價款不足償還借款及債務時，均由全體保證人連帶負責償還：：」，其後附之
　　　「連帶保證－債務人明細表所列：借款人薛雪華、借款金額玖佰玖拾萬元正、
　　　借款日八十四年十一月二十八日、到期日一○四年十一月二十八日、備註欄仁
　　　愛段四二之一○、之二五、之四四建號一七四一」（見原審卷第八至十頁）。
　　　載明上訴人所保證之該筆薛雪華於八十四年十一月二十八日借款九百九十萬元
　　　於一○四年十一月二十八日到期。此為特定債務之保證，並非約定保證人於期
　　　間內為保證，無最高法院五十年台上字第一四七○號判例意旨不負保證責任之
　　　適用，要應予敘明。
    3.上訴人主張就債務人薛雪華其餘之本金債務即自八十九年五月起至一○四年十
      一月間每月一期共一百八十七期，於每月二十八日各償還本金四萬五千九百元
      計八百五十六萬八千九百元，及原約定應給付利息部分，不負保證責任云云，
      即無可採。
    4.又債務人前經被上訴人聲請法院強制執行事件拍賣抵押不動產，僅獲部分清償
      （即本金五百七十七萬一千五百四十四元及至九十年八月六日前之利息及違約
      金），尚有本金三百三十四萬八千一百五十六元及自九十年八月七日起算之利
      息及違約金迄未獲清償。
五、綜上所述，本件被上訴人對債務人薛雪華尚有借款債權本金三百三十四萬八千一
    百五十六元及自九十年八月七日起算之利息及違約金迄未獲清償，又此係在上訴
    人就薛雪華對被上訴人之借款債務應負保證責任八百五十六萬八千九百元及原約
    定應給付利息之範圍內，如前所述，則被上訴人主張就債務人薛雪華尚未償還之
    借款債務應負保證責任為可採，上訴人所辯依民法第七百五十五條及七百三十九
    條之一規定，不負保證責任，為無可取。
    從而，被上訴人依消費借貸及連帶保證契約之法律關係，請求上訴人給付借款三
    百三十四萬八千一百五十六元，及自民國九十年八月七日起至清償日止，按年息
    百分之八點六計算之利息，並自民國九十年八月七日起至民國九十一年二月六日
    止，按上開利率百分之十，自民國九十一年二月七日起至清償日止，按上開利率
    百分之二十計算之違約金，為有理由，應予准許。
    是則原審判命上訴人如數給付，並依聲請諭知准免假執行之擔保金額，理由雖有
    不同，惟結論並無不合。上訴意旨指摘原判決不當，求予廢棄改判，為無理由，
    應予駁回其上訴。
六、本件事證已臻明確，兩造其餘主張及舉證，核與判決結果無影響，毋庸逐一論述
    ，併此敘明。
七、據上論結，本件上訴為無理由，依民事訴訟法第四百四十九條第二項、第七十八
    條，判決如主文。
中　　　華　　　民　　　國　　九十一　　年　　　六　　　月　　二十五　　日
　　　　　　　　　　　　　　　　　　臺灣高等法院臺南分院民事第三庭
~B1審判長法官　徐　　宏　　志
~B2　　　法官　王　　明　　宏
~B3　　　法官　丁　　振　　昌
右為正本係照原本作成。
如對本判決上訴，須於判決送達後二十日內向本院提出上訴狀；未表明上訴理由者，
應於上訴後二十日內向本院提出理由書。
中　　　華　　　民　　　國　　九十一　　年　　　六　　　月　　二十七　　日
~B法院書記官　黃　　惠　　美
